臺灣高等法院民事裁定
109年度抗字第1191號
抗  告  人  吳文龍  

上列抗告人因與相對人元大國際資產管理股份有限公司間確認債
權不存在事件，抗告人對於中華民國109年7月31日臺灣臺北地方
法院109年度訴字第3098號裁定提起抗告，本院裁定如下：
    主      文
原裁定廢棄。 
    理      由
一、按送達於應受送達人之住居所、事務所或營業所行之，民事
    訴訟法第136條第1項前段定有明文。次按送達於住居所、事
    務所或營業所不獲會晤應受送達人者，得將文書付與有辨別
    事理能力之同居人或受僱人，為民事訴訟法第137條第1項所
    明定。依此規定，送達文書以應受送達人之住居所、事務所
    或營業所為送達處所，必已依法送達於上開處所而不獲會晤
    應受送達人，始得將文書付與有辨別事理能力之同居人或受
    僱人，倘未依法送達於應受送達人之住居所、事務所或營業
    所，而將文書付與他人代收者，不生送達之效力(最高法院9
    9年度台抗字第385號裁定意旨參照）。又發支付命令後，3
    個月內不能送達於債務人者，其命令失其效力，修正前民事
    訴訟法第515條亦規定甚明。
二、抗告意旨略以：訴外人復華商業銀行股份有限公司（下稱復
    華銀行）前向臺灣臺中地方法院（下稱臺中地院）依督促程
    序對伊聲請核發支付命令，經臺中地院核發93年度促字第19
    088號支付命令暨確定證明書（下稱系爭支付命令），嗣復
    華銀行以系爭支付命令向原法院對伊聲請強制執行，經換發
    債權憑證，其後復華銀行將系爭支付命令債權讓與復華資產
    管理股份有限公司（下稱復華資產公司），復華資產公司又
    更名為元大國際資產管理股份有限公司即相對人。惟系爭支
    付命令係向臺中市○○區○○路0段000號00樓之0（下稱系爭地
    址）為送達，該址非伊之住居所，伊從未設戶籍於該址，亦
    未曾收受系爭支付命令，系爭支付命令迄今仍未合法送達，
    依修正前民事訴訟法第515條規定，即失其效力，伊自得起
    訴請求「確認系爭支付命令對伊不生效力，相對人不得執系
    爭支付命令及所換發債權憑證為執行名義，對伊聲請強制執
    行」（下稱本案訴訟）。原法院以系爭支付命令已確定，伊
    所提本案訴訟為系爭支付命令之既判力效力所及為由，依民
    事訴訟法第249條第1項第7款後段規定，裁定駁回伊之本案
    訴訟，顯有違誤，爰請求廢棄原裁定等語。
三、查復華銀行前向臺中地院依督促程序對抗告人聲請核發支付
    命令，經臺中地院於民國93年4月16日核發系爭支付命令，
    並於93年4月22日送達系爭地址，由「我愛龍邦管理委員會
    」受僱人代為收受，臺中地院嗣於93年5月25日核發確定證
    明書等情，有系爭支付命令、確定證明書附卷可稽（見原法
    院卷第17-19頁），且經本院調閱系爭支付命令卷核閱無訛
    ，並有送達證書附於該支付命令卷可稽。然抗告人主張系爭
    地址非其住居所，其未曾收受系爭支付命令，系爭支付命令
    迄未經合法送達等語，業據其提出遷徙紀錄證明書為證（見
    原法院卷第31-32頁）。細繹上開遷徙紀錄證明書所載，抗
    告人於82年1月9日登記之戶籍地址為臺灣省彰化縣○○鄉○○村
    ○○路○段00號，93年6月10日遷至桃園市○○區○○里○○路000巷0
    0號0樓，94年8月11日遷至宜蘭縣○○鎮○○路00○0號，96年3月
    20日遷至桃園市○○區○○里○○路000巷00號0樓，99年9月17日
    又遷回宜蘭縣○○鎮○○路00○0號，104年8月12日遷至宜蘭縣○○
    鎮○○路000號，105年8月11日遷至桃園市○○區○○路00號0樓之
    0，105年12月13日遷至現戶籍地址宜蘭縣○○鎮○○路00○0號，
    可知抗告人歷來之遷徙紀錄均與系爭地址毫無關聯，則抗告
    人主張系爭地址非其住居所，尚非全然無據。系爭地址既非
    抗告人之住居所，該址即非應為送達之處所，依上開說明，
    自不得於該址為補充送達。系爭支付命令送達系爭地址時，
    係由「我愛龍邦管理委員會」受僱人代為收受而為補充送達
    ，非抗告人親收，已如前述，其送達不生效力。此外，復無
    其他證據證明抗告人已領取系爭支付命令，自難謂系爭支付
    命令已合法送達。又系爭支付命令係於93年4月16日核發，
    迄今仍未合法送達予抗告人，依修正前民事訴訟法第515條
    規定，該支付命令已因3個月內不能送達於抗告人而失其效
    力，自無從依修正前民事訴訟法第521條第1項規定，使之與
    確定判決有同一之效力，抗告人主張系爭支付命令已失其效
    力，其本案訴訟無受系爭支付命令確定效力所及之問題，應
    可採取。
四、綜上所述，系爭地址並非抗告人應為送達之處所，不得於該
    址為補充送達，其送達為不合法，系爭支付命令已因3個月
    內不能送達於抗告人而失其效力，抗告人所提本案訴訟自無
    受系爭支付命令確定效力所及之問題，原裁定以本案訴訟應
    受系爭支付命令之既判力拘束，依民事訴訟法第249條第1項
    第7款規定，駁回抗告人之本案訴訟，尚有未洽。抗告意旨
    指摘原裁定不當，聲明廢棄，為有理由，爰由本院將原裁定
    廢棄，發回原法院更為適法之處理。
五、據上論結，本件抗告為有理由，爰裁定如主文。 　　
中　　華　　民　　國　　109 　年　　11    月　  23　  日
                  民事第十二庭
                        審判長法  官  陳秀貞
                              法  官  毛彥程
                              法  官  蔡世芳
正本係照原本作成。
不得抗告。
中　　華　　民　　國　　109 　年　　11　　月　　23　　日

     　　　　　　　　　　　　 書記官  何敏華